臺灣臺南地方法院民事裁定　　　　　　 94年度小上字第156號
上　訴　人　甲○○
被上訴人　　台南市政府
法定代理人　許添財
上列當事人間請求給付租金事件，上訴人對於中華民國94年3月
4日本院臺南簡易庭94年度南小字第200號第一審判決提起上訴，
本院裁定如下：
    主　　　文
上訴駁回。
第二審訴訟費用由上訴人負擔。
    理      由
一、按對於小額程序之第一審裁判之上訴，非以其違背法令為理
    由，不得為之，又上訴狀應記載上訴理由，並表明原判決所
    違背之法令及其具體內容，依訴訟資料可認原判決有違背法
    令之具體事實，民事訴訟法第436條之24第2項及第436條之2
    5分別定有明文。且依同法第436條之32準用同法第468條之
    規定，判決不適用法規或適用不當者，為違背法令。而判決
    有同法第469條第1款至第5款情形之一者，為當然違背法令
    。是當事人對於小額程序之第一審判決提起上訴，依民事訴
    訟法第468條規定，以第一審判決有不適用法規或適用法規
    不當為理由時，其上訴狀或理由書應有具體之指摘，並揭示
    該法規之條項或其內容。若係成文法以外之法則，應揭示該
    法則之旨趣。倘為司法院解釋、或最高法院之判例，則應揭
    示該判解之字號或其內容。如以民事訴訟法第469條第1款至
    第5款所列情形為理由時，其上訴狀或理由書，應揭示合於
    該條款之事實。上訴狀或理由書如未依此項方法表明，或其
    所表明者，顯與上開法條規定之情形不相合時，即難認為已
    對第一審判決之違背法令有具體之指摘，其上訴自難認為合
    法。
二、本件上訴人係對於小額訴訟程序之第一審判決提起上訴，核
    其上訴狀僅記載：原判決以海安路臨時綜合商場之攤商（本
    件上訴人係其中之一）於向被上訴人陳情取得系爭坐落臺南
    市○○區○○段46地號土地（以下簡稱系爭土地）興建商場
    過程中，臨時建造及臨時使用執照之取得，均係由訴外人黃
    石紅居間與被上訴人協調，訴外人黃石紅可認定係全體攤商
    之代理人，其代理權之效力及於上訴人。既然訴外人黃石紅
    有代理權，其本身即可與被上訴人簽立租賃契約，被上訴人
    又何必多此一舉分別要求與557位攤商成立個別租賃契約；
    再者，訴外人黃石紅所簽立之切結書亦未言明其願繳租金是
    代理全體攤商，僅是言明一個月內「督促」各攤位出具個別
    切結書。至於租金之計算，被上訴人係以系爭土地每期應向
    攤商收取之總租金再除以557位攤商，因之每位攤商每期應
    繳新臺幣9,367元，然攤商使用之面積分為6坪及10坪兩種，
    如此大小使用面積之不同，卻必須支付相同之租金，顯然兩
    造間關於租金之數額未有意思表示合致，租賃契約必要之點
    未有合意，兩造間之租賃契約難謂已成立。原判決僅以被上
    訴人所主張臺灣省政府於83年7月29日所訂定「臺灣省省有
    基地租金率調整方案」為租金之依據，即謂兩造就租金已達
    成合意，實判決有違法云云。
三、惟查，本件原審判決係認定上訴人於85年2月28日出具切結
    書予被上訴人，表明願繳交所使用土地租金，並會同至法院
    認證，該切結書中既有「願繳交所使用土地租金」、「於海
    安路地下街完成或該地欲建校時願無條件自行拆除『本商場
    之所有地上物』並交回土地」之記載，且註明攤位分區、編
    號，足認兩造間就標的物、應給付租金、使用期間等項目已
    有合意。又依土地法第105條準用第97條第1項規定，城市地
    方土地之租金，以不超過土地申報總價額年息百分之10為限
    ，可知法律已明文規定土地租金之上限，又臺灣省政府於83
    年7月29日並以83府財五字第63152號函訂定「臺灣省省有基
    地租金率調整方案」，復明定臺灣省省有基地每年之租金率
    ，不分使用分區，一律按收租當期土地申報地價年息百分之
    五計收，且符合列舉優惠事項者，並按應繳租金率以六折計
    收；出租系爭土地之被上訴人既兼地方行政機關之地位，上
    訴人應可預期被上訴人將遵照上開法令規定辦理，故有關系
    爭土地租賃契約成立上所必要之租金數額，於客觀上亦屬可
    得確定，況上訴人業已繳納85年度下半年之租金，因認兩造
    租賃契約之標的、租金及期間均已明確約定，且上訴人亦簽
    立切結書同意支付租金，而租金數額又可得確定，上訴人業
    已支付部分租金等情，因認兩造間就系爭土地確實存有租賃
    關係可予認定。又上訴人既已與被上訴人訂立租賃契約，則
    不論上訴人有無授權訴外人黃石紅與被上訴人簽立租賃契約
    ，均不影響上訴人本人與被上訴人所訂立租賃契約之效力等
    語。因之，原審判決並未依訴外人黃石紅於83年8月3日所出
    具切結書，認定訴外人黃石紅係全體攤商之代理人，其代理
    權之效力及於上訴人等情，係認定上訴人本人與被上訴人間
    已直接簽立系爭土地租賃契約，上訴理由指摘原審判決認定
    訴外人黃石紅為全體攤商之代表，其代理效力及於上訴人云
    云，顯與原審判決之認定不符，至於上訴理由另主張攤商使
    用之面積分為6坪及10坪兩種，如此大小使用面積之不同，
    卻必須支付相同之租金，顯然兩造間關於租金之數額未有意
    思表示合致云云，均未具體指出原審判決有如何違背法令情
    事，更未指明原審判決所違反之法令條項或其內容以及依訴
    訟資料有何合於判決違背法令之具體事實，揆諸首揭法條之
    規定，自不得謂已合法表明上訴理由。本件上訴為不合法，
    應予駁回。
四、依民事訴訟法第436條之32第2項、第444條第1項前段、第95
    條、第78條，裁定如主文。
中　　華　　民　　國　　94　　年　　5 　　月　　31　　日
                  民事第四庭    審判長法　官　周素秋
                                      法　官　許蕙蘭
                                      法　官　鄭彩鳳
以上正本係照原本作成。
如對本裁定抗告須於裁定送達後10日內向本院提出抗告狀，並應
繳納抗告費新台幣1,000元整。
中　　華　　民　　國　　94　　年　　5 　　月　　31　　日
                                      書記官　凌昇裕
